【裁判字號】    94,醫,7
【裁判日期】    950227
【裁判案由】    損害賠償
【裁判全文】
臺灣士林地方法院民事判決                 94年度醫字第7號
原      告  乙○○○
訴訟代理人  鍾賢斌律師（兼送達代收人）
被      告  丙○○○○○○○○.
訴訟代理人  徐松龍律師
複代理人    丁○○
上列當事人間損害賠償事件，本院於95年2 月23日言詞辯論終結
，判決如下：
    主  文
原告之訴及其假執行之聲請均駁回。
訴訟費用由原告負擔。
    事實及理由
一、原告主張：原告於民國93年2 月16日因車禍造成頭部外傷合
    併腦挫傷、腎臟挫傷、頸椎挫傷，前往天主教耕莘醫院永和
    分院（下稱耕莘醫院永和分院）急診，並自該日起至同年月
    28日期間住院檢查及治療，當時經X 光檢查，脊椎並未受傷
    ，惟返家後背部一直不適，嗣經他人介紹乃至被告所開設之
    祐民聯合診所（下稱祐民診所）求治，原告於93年5 月5 日
    第1 次至該診所，係由訴外人蕭幼華醫師看診，認原告應係
    罹患肌膜炎，僅開立肌肉鬆弛劑予原告，並未對之施以X 光
    檢查，其後於同年月8 日前往看診，即係由被告診治，被告
    命原告雙手抱胸，從後背強拉原告起來，反覆5 、6 次施予
    復健治療，亦未施以X 光檢查，而開以葯物予原告返家服用
    ，惟原告後背部疼痛症狀並未改善，反而加重，原告又於同
    年月11日再度前往看診，被告亦同樣施予相同之治療，原告
    復於同年月13日至該診所看診，此次經被告施以同樣之復健
    後，原告已無法坐起，被告始為原告照X 光，發現原告脊椎
    受損，被告仍開立葯物予原告返家服用，之後原告於22日復
    至該診所，被告即拒絕為原告治療，原告遂於93年5 月27日
    至台大醫院求診，經照射X 光結果，原告第10、11節胸椎骨
    折，疑似感染脊椎炎，導致第10節脊椎腐化，於同年月31日
    接受第10、11節胸椎間盤及部分椎體，切除手術。原告於耕
    莘醫院永和分院治療時，並無脊椎骨折之症狀，被告未先為
    原告照射X 光，即為復健治療及開葯予原告服用，致造成原
    告第10、11節胸椎骨折，身體、健康受損，原告自得依民法
    184 條第1 項侵權行為及第227 條不完全給付之規定，請求
    被告賠償，原告得請求之項目：(一)醫藥費用：原告支出醫藥
    費用新台幣（以下同）43383 元，應由被告賠償；(二)看護費
    用：原告自93年5 月28日起至同年7 月12日止，於台大醫院
    住院治療期間，因無力支付看護費用，由原告次子莊顯義辭
    去花店工作，全職照顧原告，計46日，以每日2 千元看護費
    計算，原告得向被告請求92000 元；(三)背架費用：原告於手
    術後為固定脊椎，購買背架5 千元，屬增加生活上需要所支
    出之費用，自得請求被告賠償；(四)喪失勞動能力之損害：原
    告原從事病患服務工作，月薪2 萬元，因被告誤診，至台大
    醫院手術並住院治療，此段期間即無法工作，且手術後原告
    無法再提重物，自不能再從事原職，自原告93年5 月31日入
    住台大醫院起至97年12月15日原告60歲止，為期4 年7 個月
    ，原告自得請求此期間喪失勞動能力之損失110 萬元；(五)精
    神慰撫金：原告因被告誤診及治療不當，造成在台大醫院手
    術及住院治療近2 月，出院亦須復健方能痊癒，精神上受有
    極大之痛苦，請求被告給付慰撫金200 萬元等語；並聲明：
    (一)被告應給付原告0000000 元及自起訴狀繕本送達翌日起至
    清償日止，按週年利率5%計算之利息；(二)願供擔保請准宣告
    假執行。
二、被告則以：原告前來被告所開之祐民診所求治時，明白向被
    告表示之前曾發生車禍，當時脊椎經照X 光檢查，並無問題
    云云，但其卻主訴背痛，顯然其第10、11節胸椎感染性骨髓
    炎（即脊髓炎），應於至祐民診所求診之前，即已存在，且
    被告於原告93年5 月22日前來就診時問出原告有尿失禁之現
    象，因而判斷原告應罹脊髓炎，而介紹原告至榮民總醫院看
    馬主任，是被告之行為並無過失等語置辯；並聲明：(一)原告
    之訴駁回；(二)如受不利之判決願供擔保免為假執行。
三、原告主張於93年2 月16日因車禍受傷至耕莘醫院永和分院治
    療，經X 光檢查，脊椎並未受傷，93年5 月5 日、8 日、11
    日、13日及22日至祐民診所看診，第1 次係蕭幼華醫師看診
    ，第2 至第5 次均為被告看診，被告於原告93年5 月13 日
    前來看診時，始為原告照X 光，發現原告脊椎受損，於93年
    5 月27日至台大醫院求診，經照射X 光結果，原告第10、11
    節胸椎骨折，疑似感染脊椎炎，導致第10節脊椎腐化，於同
    年月31日接受第10、11節胸椎間盤及部分椎體，切除手術之
    事實，為被告所不爭執，並有乙診字第007603號乙種診斷證
    明書（士簡卷頁11）、93年5 月5 日、8 日、11日、13 日
    、22日祐民診所病歷單（本院卷33至38頁）、93年6 月7日
    臺灣大學醫學院附設醫院診字第93046428號診斷證明書（士
    簡卷15頁），附卷可參，應堪認原告此部分主張為真實。
四、本院協商簡化兩造爭執點如下，並析述之：
(一)、原告於93年5 月8 日至被告診所看診（由被告第1 次為原告
    看診），被告是否即應予X 光檢查？
１、原告主張：93年5 月8 日原告就診時主訴背部疼痛，而且曾
    發生車禍，被告即應予原告Ｘ光檢查，其未為之，即有過失
    等語。被告則抗辯：原告於93年5 月5 日向蕭幼華醫師主訴
    2 個月前發生車禍背部疼痛、血尿現象、曾照X 光無骨折，
    故蕭幼華醫師研判可能為肌膜炎，被告為原告診治時，依原
    告主訴內容亦無骨折現象，故被告認為不必予以Ｘ光檢查，
    並無過失云云。
２、查原告自承於93年5 月8 日就診時雖主訴背部疼痛，惟告知
    被告曾於93年2 月16日車禍，經耕莘醫院永和分院Ｘ光檢查
    背部無恙等情，而Ｘ光有輻射線，照射頻率密集對人體之健
    康有相當程度之影響，且疼痛之原因諸端，或係骨折或係神
    精痛或係發炎等，非必病人主訴背痛，為其看診之醫師即須
    立即施以Ｘ光檢查，否則該醫師之此項檢查行為之費用，有
    遭健康保險局不予給付之虞，況原告既主訴前情，自有令被
    告暫時排除骨折之可能，而未即予Ｘ光檢查，是被告於當日
    未予原告Ｘ光檢查，而診斷原告為神精痛、神精炎及神精根
    炎，開以肌肉鬆弛劑、鎮靜劑之葯物，難謂有過失，原告主
    張被告當日未予原告Ｘ光檢查，而有過失云云，即非有據。
(二)、被告於原告93年5 月13日前來看診時，始為原告照射X 光，
    發現原告胸椎骨折，是否未予及時檢查而有過失？是否當日
    即應告知轉診？
１、原告主張：被告應於原告93年5 月8 日或11日前來看診時即
    應施以Ｘ光檢查，但卻延至同年月13日第3 次看診時才照Ｘ
    光，應有過失云云。被告則以：依原告主訴內容排除骨骼之
    傷害，所以沒有照Ｘ光，到第3 次（即5 月13日），被告才
    懷疑原告之脊椎是否受損，才為原告照Ｘ光，發現原告有陳
    舊性骨折，即開以葯物治療，同年月22日，原告前來看診被
    告問診時，始問出原告有尿失禁之症狀，而尿失禁是判斷有
    無脊髓炎的重要依據，故被告懷疑是舊疾感染脊髓炎，馬上
    建議原告去榮總找馬主任治療，被告並無過失等語為辯。
２、查原告於93年5 月5 日前往祐民診所治療，至同年月13日止
    ，僅隔8 日，為時甚短，況被告係同年月8 日才開始為原告
    醫治，被告於治療觀察原告數日後，發現原告疼痛加劇，懷
    疑原告脊椎受傷，而予Ｘ光檢查，方知原告胸椎骨折，自被
    告於同年月8 日為原告診治起至被告於同年月13日為原告照
    Ｘ光檢查止，亦僅5 日而已，應屬合理之治療觀察期間，要
    無延誤病情之可言，被告抗辯並無過失應屬可採。
３、再原告係37年12月15日出生，有病歷（53頁）在卷可參，於
    至被告之診所看診之時，年僅55歲，乃係壯年之齡，除非罹
    患骨質疏鬆症，否則骨折症狀在正常之情形下，按醫囑服葯
    ，亦可自行癒合，非必即須開刀，被告於不知原告是否罹患
    骨質疏鬆症之情況下（原告亦否認有骨質疏鬆症），給付予
    葯物治療，難謂有何不當，是原告主張被告於原告93年5 月
    13 日 前來看診時，發現有骨折現象並未告知轉診，而有過
    失，即非有據。且被告於同年月22日為原告診治時，知悉原
    告有尿失禁現象，即懷疑原告係舊疾感染脊髓炎，建議原告
    至榮總找馬主任治療等情，亦為原告所自承，被告應無未及
    時告知轉診之過失。
(三)、被告讓原告躺平扶起的行為與原告感染脊髓炎、壓迫性骨折
    間有無因果關係？
１、原告主張：原告在耕莘醫院永和分院檢查時，並無骨折現象
    ，應是被告行為造成原告骨折云云。被告則以：原告係背部
    疼痛，首次前來祐民診所尋找成因，其有無骨折，當時被告
    並不清楚，被告不可能幫其做復健，且原告之舊傷是被告所
    發現，並建議其轉診，被告看診之行為，並無過失等語。
２、經本院向台大醫院函查原告胸椎感染性骨髓炎及壓迫性骨折
    之成因，經該院函覆：「胸椎骨髓炎可能經由不潔針頭或有
    身體其他部位之感染，藉由血液帶細菌至胸椎而發生局部發
    炎反應；發生時間通常為診斷前數週至數月（以乙○○○女
    士之狀況而言，應為其2 月車禍後的事）。由於物理治療不
    涉及打針或侵入性治療，故而不是導致骨髓炎的原因，但其
    會使骨髓炎症狀加劇。」、「依據乙○○○女士之病史與檢
    查所見，其壓迫性骨折是因細菌感染破壞骨質所致，任何外
    力或自身姿勢之影響皆可導致Ｘ光上的變化，無法排除因任
    何外力而使骨折加劇之可能性，但更有可能是日常生活姿勢
    的影響，使經細菌感染破壞的脊髓骨骨折。」等語，有該院
    94年11月7 日校附醫秘字第0940211971號函、95年2 月3 日
    校附醫秘字0950001013號函（卷2 ，291 、331 頁）在卷足
    稽；而胸椎骨共有12節，第10、11節胸椎骨，在肋骨以上，
    有卷附骨骼圖（336 頁）可參，依原告於本院94年12月1 日
    所陳，被告並未為原告復健，而係作門診檢查，並無打針或
    侵入性治療之行為，且被告所為之檢查，縱如原告所指，有
    命原告躺下再用力扶起使其坐著之動作（卷2 ，311 頁），
    而有致病人受傷之虞，然可能受傷之部位亦應在腰椎，而非
    在胸椎，況依台大醫院前函所指，原告應係先有胸椎骨髓炎
    之症狀，然後才發生骨折，是原告之骨折並非被告之檢查行
    為所致；又原告係因背痛前往祐民診所看診，是其在看診前
    應已有胸椎骨髓炎之病症；另證人即祐民診所之員工甲○○
    於原告求診時雖不場，惟據其所證被告平常看診之狀況為：
    「... 病人來看診時，病人如果有疼痛，陳醫師先問他哪邊
    痛，再看診，如果有需要，陳醫師叫病人躺在診療床上。如
    果病人背痛，陳醫師先用手觸診。（問：陳醫師有無叫病人
    抱緊雙臂，從病人身後硬把病人拉起來？）陳醫師常叫病人
    雙手掌搭在雙臂上，躺著坐起，如果病人很痛，不可能直接
    把病人拉起來。」等語（卷1 ，299 頁），原告於本院先稱
    被告將其用力拉起，嗣則改稱被告將其自背後用力扶起云云
    ，前後所言，並不相符，是原告主張係被告命其躺平扶起之
    行為導致其產生感染脊髓炎、壓迫性骨折，顯非可採。
五、綜上所述，原告本於民法第184 條第1 項前段侵權行為、第
    227 條不完全給付之規定，請求被告賠償0000000 元及自起
    訴狀繕本送達翌日起至清償日止，按週年利率5%計算之利息
    ，即非有據，應予駁回。其訴既經駁回，假執行之聲請即失
    所附麗，應併予駁回。
六、本件事證已甚明確，原告請求鑑定被告之行為有無過失，即
    無必要，附此敘明。
七、據上論結，原告之訴為無理由，依民事訴訟法第78條，判決
    如主文。
中    華    民    國    95    年    2     月    27    日
                  醫療法庭  審判長法  官  黃小瑩
                                  法  官  陳麗芬
                                  法  官  楊智勝
以上正本證明與原本無異。
如對本判決上訴須於判決送達後20日內向本院提出上訴狀。
中    華    民    國    95    年    3     月    2     日
                                  書記官  陳鳳嬌


司法院資訊處製作；財團法人民間司法改革基金會備份。
